臺灣屏東地方法院交通事件裁定　　　　 100年度交聲字第11號
原處分機關　交通部公路總局高雄區監理所屏東監理站
異　議　人
即受處分人　潘辰翰
上列受處分人因違反道路交通管理處罰條例事件，對於交通部公
路總局高雄區監理所屏東監理路於民國99年12月30日所為之處分
（原處分案號：屏監違字第裁82-V00000000號），聲明異議，本
院裁定如下：
    主  文
異議均駁回。
    理  由
一、原處分意旨略以：異議人即受處分人潘辰翰於民國99年9 月
    13日15時35分許，騎乘車牌號碼L8K-226 號重型機車，行經
    屏東縣屏東市○○路與民教路交岔路口時，因有駕車行經有
    燈光號誌管制之交岔路口闖紅燈之違規事實，為屏東縣政府
    警察局屏東分局民和派出所員警劉柏廷攔停並以行動電腦查
    證及填單告發，惟汽車駕駛人卻藉故駛離現場，經確認無誤
    ，員警當場舉發有「駕車行經有燈光號誌管制之交岔路口闖
    紅燈」、「不服從交通勤務警察之稽查」等違規行為，經查
    核無訛，爰依道路交通管理處罰條例第53條第1 項、第60條
    第2 項第1 款暨違反道路交通管理事件統一裁罰基準表之規
    定，裁處異議人罰款共計新台幣（下同）2,700 元，並依道
    路交通管理處罰條例第63條第1 項共記違規點數4 點等語。
二、聲明異議意旨略以：(一)當時員警機站在路口前方約150 公尺
    ，有戴眼鏡，遠遠的看應看不到有的車子，且機車道車輛多
    、我已經超過路口停止線，當時號誌還是綠燈；(二)員警現場
    沒有拿違規單給本人，就叫我離開現場(三)依無罪推斷原則，
    員警無法證明本人闖紅燈等語。
三、按汽車駕駛人，行經有燈光號誌管制之交岔路口闖紅燈者，
    處1,800 元以上5,400 元以下罰鍰；又汽車駕駛人，駕駛汽
    車不服從交通勤務警察或依法令執行交通指揮、稽查任務人
    員之指揮或稽查，而本章各條無處罰之規定者，處900 元以
    上1,800 元以下罰鍰，道交條例第53條第1 項及第60條第2
    項第1 款分別定有明文。次按汽車駕駛人，違反道交條例第
    53條第1 項及第60條第2 項第1 款之規定者，除依原條款處
    罰鍰外，並應各予以記違規點數3 點及1點 ，道交條例第63
    條第1 項第3 款、第1 款亦有明文。本件異議人堅持否認有
    何交通違規行為，並以前揭情詞置辯，經查：
  (一)本件異議人潘辰翰於99年9 月13日15時35分許，騎乘車牌號
    碼為L8K-226 號之普通重型機車行經屏東縣屏東市○○路與
    民教路交岔路口乙節，已為異議人所不爭執，並有證人即舉
    發警員劉柏廷於本院訊問時證述明確（見本院100 年2 月15
    日訊問筆錄）。
  (二)本件證人即舉發警員劉柏廷到庭證述：「（【提示V0000000
    0 舉發通知單】是否你舉發？）是。（取締過程？）我將異
    議人攔下時是不在違規路段上，異議人從民生路往東向西方
    向行駛，異議人是闖民生路與民教路的紅燈，異議人過了紅
    燈之後，我回轉去追異議人，兩個紅燈距離約50公尺。（您
    距離異議人闖紅燈的號誌距離為何？）約50公尺。（您的視
    力為何？）矯正後1.5 ，當時是下午視線很好。（您當時是
    否有請異議人可以離開？）沒有，我是舉發單寫到一半，異
    議人就逃走，正常情形我們一定會告知違規人應到案時間、
    地點、簽名。」（本院100 年2 月15日訊問筆錄參照），且
    依上開現場錄音光碟所示，異議人因有闖紅燈乙事，為員警
    攔查製單告發，之後異議人稱：「不好意思，因為我手很痛
    ，可不可以開快點? 」、「我跟我媽講一下，前面那邊去那
    邊拿東西嗎? 」，員警回稱：「好」、「你等一下還會回來
    嗎? 」，異議人稱：「會。你去前面那邊好嗎，在那個三陽
    機車旁邊。」（詳本院卷第25頁譯文內容），足認異議人於
    警員攔停製單同時藉故離去，並答應員警會回到製單現場之
    情形下，始行離開，惟其後並未回到製單現場。而按道路交
    通管理處罰條例第4 條第1 項明定：「駕駛人駕駛車輛或行
    人在道路上，應遵守道路交通標誌、標線、號誌之指示、警
    告、禁制規定，並服從執行交通勤務之警察或依法令執行指
    揮交通及交通稽查任務人員之指揮」，且依道路交通管理處
    罰條例條第92條第3 項授權，於95年6 月6 日發布之「內政
    部警政署交通違規稽查與輕微違規勸導作業注意事項」肆、
    具體作法：一、交通違規稽查(二)攔停舉發7.規定：「不服稽
    查取締事實之認定必須經攔停稽查且有下列情事之一者，方
    得舉發：(4)以消極行為，不服從稽查者。」。揆諸前揭規定
    ，駕駛人本有服從執行交通勤務之警察之義務，倘駕駛人不
    服警員之取締事由，應循法定程序，提出申訴或聲明異議，
    不得當場拒絕接受稽查或逕自離去，否則交通秩序勢將無以
    維持。是本件異議人確有在前揭闖越紅燈之違規行為後，經
    執勤警員攔查時，在未完成稽查程序前，即逕自離去之行為
    ，其有違反道路交通管理處罰條例第60條第1 項之規定，亦
    已至為明顯。從而，本件異議人上開辯解，洵無理由，不足
    採信。
  (三)再者，警員本身係依法執行勤務，其依法定職權舉發交通違
    規，除其執行程序有違反法令規定之外，就實體之事項，本
    受合法與真實之推定。而按現行法規，並無任何要求警員必
    須以科學設備，取得交通違規事項，始得據以掣單舉發之規
    定，更無警員被安排在特定路口，持照相機拍攝交通違規之
    取締勤務。本件舉發警員本於其知覺作用，認知異議人闖紅
    燈及不服稽查取締之違規事實，既無任何證據足證其值勤過
    程有何違反法令情事，且其違規事實經過之時間甚短，又舉
    發員警當日並非定點取締違規，而係執行巡邏勤務適遇違規
    而加以舉發，現實上自無從予以拍照存證。且交通警察製單
    舉發違反道路交通管理處罰條例所列之違規事實，本質上為
    行政處分，係公務員基於職務上之權力，依法就特定之具體
    事件所為之具公法上效果之單方面行政行為，基於公務員為
    公法上行為具有公信力之原則，該行政行為當可被推定為真
    正，其據以依法處分之事實認定亦為正確無誤。本此公信原
    則，乃立法者賦予行政機關制定違反道路交通事件統一裁罰
    標準及處理細則，使執勤警員得當機處分以達其維護交通秩
    序、安全之行政目的。若謂公務員一切行政行為均需預留證
    據以證其實，則國家行政勢必窒礙難行，據此，刑事訴訟法
    就犯罪證據有關之規定中，與屬行政秩序罰之交通違規裁罰
    本質不合之部分，自不在準用之列。本件異議人既未就其所
    主張執勤員警之舉發有誤乙節，提出相關證據以供調查，本
    院亦查無任何證據足資證明執勤員警有捏造事實違法取締之
    情事存在，則執勤警員本其維護交通秩序、安全職責所為之
    舉發，自應受到合法、正確之推定。
  (四)綜上，本件異議人確有上述交通違規事實，異議人前揭所辯
    ，尚無足採，原處分機關所為之處分，均無違誤。從而，本
    件異議均無理由，均應予駁回。
四、依道路交通管理處罰條例第87條第2 項、道路交通事件處理
    辦法第18條規定，裁定如主文。
中    華    民    國  100     年    5     月    11    日
                  交通法庭      法  官  簡光昌
以上正本證明與原本無異。
如不服本裁定應於收受送達後5 日內向本院提出抗告書狀敘述抗
告之理由抗告於臺灣高等法院高雄分院。
中    華    民    國  100     年    5     月    11    日
                                書記官  林祥玉